臺灣高雄地方法院刑事判決　　　　　　　　　　　　九十一年度交訴字第一三號
　　公訴人　臺灣高雄地方法院檢察署檢察官
　　被　告　丁○○
　　被　告　甲○○
右列被告等因業務過失致死案件，經檢察官提起公訴（九十一年度偵字第二四四二號
），本院判決如左：
    主  文
丁○○因過失致人於死，處有期徒刑陸月，如易科罰金，以參佰元折算壹日。
甲○○無罪。
    事  實
一、丁○○任職於國泰人壽保險股份有限公司，擔任業務主管。民國九十一年一月二
    十四日八時許，其駕駛車牌號碼ＦＮ─五一八九號自用小貨車，沿高雄縣大寮鄉
    ○○村○○路由北往南方向行駛，欲前往高雄縣林園鄉其任職之國泰人壽保險股
    份有限公司上班，途經堤防路電桿線編號高幹九○至八九號間時，原應注意對向
    有來車交會，或其自用小貨車前，行車連貫二輛以上時，均不得超車，且超車時
    應與於前車左側保持半公尺以上之安全間隔，隨時採取必要之安全措施，而當時
    天候晴天、視距良好、路面狀況乾燥、無障礙物，客觀上並無不能注意之情形，
    竟疏未於注意，於前方有甲○○所駕駛之車牌號碼ＺＨ─九五四○號自用小客車
    及其他自用小客車二輛以上連貫行駛，且對向有張庭育駕駛ＧＸＸ─七四二號重
    型機車迎面而來時，冒然超車，遂因未保持安全間隔，而擦撞於同向車道正常行
    駛之甲○○所駕駛前揭自用小客車左側，並因而失控侵入對向車道，衝撞對向迎
    面而來騎乘機車之張庭育，張庭育隨即人車倒地，並因顱骨破裂骨折而當場死亡
    。丁○○肇事後，隨即以電話報警，並於員警趕赴事故現場時，向之自承為肇事
    者，並未逃避而接受調查。
二、案經乙○○即張庭育之母訴由高雄縣警察局林園分局報告臺灣高雄地方法院檢察
    署檢察官偵查起訴。
    理  由
甲、有罪部分
一、訊據被告丁○○固坦承於右揭時、地，在其前方有同案被告甲○○所駕駛自用小
    客車及其他自用小客車二輛以上連貫行駛，且對向有被害人張庭育駕駛機車迎面
  而來時，冒然超車，並擦撞同案被告甲○○所駕駛之前揭自用小客車左側，因而
    失控侵入對向車道，衝撞對向迎面而來騎乘機車之被害人張庭育，被害人隨即人
    車倒地，並因顱骨破裂骨折而當場死亡等情，惟另辯稱：伊車開到甲○○自用小
    客車旁邊時，甲○○突然將車子駛離車道，欲超越前車，所以兩車才擦撞等云云
    。
二、經查：本件被告丁○○如何疏未於注意，於前方有其他自用小客車二輛以上連貫
    行駛，且對向有被害人駕駛機車迎面而來時，冒然超車，並如何因未保持安全間
    隔，擦撞於車道正常行駛之同案被告甲○○所駕駛前揭自用小客車左側肇事而等
    情，業據同案被告甲○○供述詳盡，並有警製道路交通事故調查報告表及事故現
    場照片十二幀附卷在卷可稽，而被害人確因顱骨破裂骨折當場死亡，亦經臺灣高
    雄地方法院檢察署檢察官相驗明確，有勘驗筆錄、相驗屍體證明書及鑑定驗斷書
    各一份在卷足憑，被告丁○○雖另以前揭情置辯，惟：
  (一)本件公訴意旨雖以案發當時若同案被告甲○○並未往左側橫切出來車道，被告丁
    ○○應不可能不顧自身安危，往右撞擊其自用小客車，而認被告丁○○此部分辯
    詞為可採信，惟此既為同案被告甲○○所堅決否認，辯稱被告丁○○不知為何撞
    到伊等語，且本院經核閱全案卷證後，發現並無確切證據證明同案被告甲○○當
    時確欲駕車往左駛離車道，超越前車，加以本院依職權送臺灣省高屏澎區車輛行
    車事故鑑定委員會鑑定，亦認本件肇事原因係因被告丁○○超車未保持安全間隔
    失控侵入來車道所致，被告甲○○則無肇因素，有該會九十一年八月三十日高屏
    澎鑑字第九一一三二四號鑑定意見書一份在卷可按，則被告丁○○之前揭辯詞自
    尚不足採信。
  (二)按對面有來車交會或前行車連貫二輛以上者，不得超車，且汽車超車時，應於前
    車左側保持半公尺以上之間隔，道路交通安全規則第一百零一條第二款、第五款
    分別定有明文。本件事故當時天候晴天、視距良好、路面狀況乾燥、無障礙物，
    有前揭道路交通事故調查報告表可佐，顯見客觀上事故現場並無不能注意之情形
    ，乃被告丁○○竟疏未於注意，於前方有其他自用小客車二輛以上連貫行駛，且
    對向有被害人駕駛機車迎面而來時，冒然超車，並因未保持安全間隔，擦撞同案
    被告甲○○所駕駛前揭自用小客車左側後肇事，其過失責任已明，並與被害人之
    死亡，具有相當因果關係，其過失致人於死犯行洵堪認定，應依法加以論科。
三、核被告丁○○所為，係犯刑法第二百七十六條第一項之過失致人於死罪。公訴意
    旨雖認被告所為係犯同條第二項之業務過失致人於死罪，惟被告丁○○既非以駕
    駛自用小貨車為業，其案發當日係為駕車前往鄉其任職之國泰人壽保險股份有限
    公司上班，駕車行為亦非可認為其業務所附隨之準備工作與輔助事務，則公訴意
    旨認被告所為係犯同條第二項之業務過失致人於死罪，即稍有未洽，然二者基本
    事實同一，本院自乃應予審理，並變更起訴法條。又被告丁○○於肇事後隨即以
    電話報警，並於員警趕赴事故現場時，向之自承為肇事者，並未逃避而接受調查
    ，此經同案被告甲○○及到場員警即證人丙○○到庭證述無誤，應依刑法第六十
    二條前段規定減輕其刑。爰審酌被告丁○○之犯罪情節與其生活狀況、品行、智
    識程度，暨其犯後坦承犯行，態度良好，復已和告訴人乙○○達成和解，有和解
    書一份可參等一切情狀，量處如主文所示之刑，並諭知易科罰金之折算標準，以
    示儆懲。末按，被告丁○○前曾因違反毒品危害防制條例案件，經本院於九十年
    三月五日判處有期徒刑三月確定，於案發後九十一年一月二十九日易科罰金執行
    完畢，雖未構成累犯，惟依法不得宣告緩刑，併予敘明。
乙、無罪部分
一、公訴意旨略以：被告甲○○駕駛車牌號碼ＺＨ─九五四○號自用小客車，於九十
    一年一月二十四日八時許，沿高雄縣大寮鄉○○村○○路由北往南方向行駛，途
    經堤防路電桿線編號高幹九○至八九號間時，疏未注意，於同案被告丁○○自後
    方超車時，亦將車子駛離車道欲超越前車，二車隨即發生擦撞，被告丁○○因而
    失控侵入對向車道，衝撞對向迎面而來騎乘機車之被害人，被害人隨即人車倒地
    ，並因顱骨破裂骨折而當場死亡，因認被告甲○○亦涉犯刑法第二百七十六條第
    一項之過失致人於死罪嫌等語。
二、按犯罪事實應依證據認定之，無證據不得推定其犯罪事實，又不能證明被告犯罪
    者，應諭知無罪之判決，刑事訴訟法第一百五十四條、第三百零一條第一項分別
    定有明文；又按犯罪事實之認定，應憑真實之證據，倘證據是否真實尚欠明顯，
    自難以擬制推測之方法，為其判斷基礎，最高法院五十三年度臺上字第六五六號
    判例亦著有明文。
三、經查：本件事故原因，係因同案被告丁○○疏未於注意，於前方有其他自用小客
    車二輛以上連貫行駛，且對向有被害人駕駛機車迎面而來時，冒然超車，並因未
    保持安全間隔，擦撞於同向車道正常行駛之被告甲○○所駕駛前揭自用小客車左
    側而肇事等情，既已詳如前述，則在無其他積極證據足資證明被告甲○○有何公
    訴意旨所指過失致人於死犯行之情形下，自應依法為被告甲○○無罪之諭知，以
    期適法。
據上論斷，應依刑事訴訟法第二百九十九條第一項前段、第三百條、第三百零一條第
一項，刑法第二百七十六條第一項、第六十二條前段、第四十一條第一項，罰金罰鍰
提高標準條例第一條前段、第二條，判決如主文。
本案經檢察官井天博到庭執行職務。
中      華      民      國    九十一    年      九      月     三十     日
                              臺灣高雄地方法院交通法庭
                                法  官 劉傑民
右正本證明與原本無異。
如不服本判決，應於判決送達後十日內，向本院提出上訴狀。
                                書記官 黃琬婷
中      華      民      國    九十一    年      九      月     三十     日
附錄法條：
刑法第二百七十六條第一項
因過失致人於死者，處二年以下有期徒刑、拘役或二千元以下罰金。
